【裁判字號】    98,訴,198
【裁判日期】    980327
【裁判案由】    侵權行為損害賠償
【裁判全文】
臺灣士林地方法院民事判決               98年度訴字第198號
原      告  乙○○
被      告  甲○○
上列當事人間請求侵權行為損害賠償事件，原告提起附帶民事訴
訟，經本院士林簡易庭裁定移送民事庭審理，本院於民國98年3
月10日言詞辯論終結，判決如下：
    主      文
被告應給付原告新臺幣壹萬元，及自民國九十八年一月二十三日
起至清償日止，按年息百分之五計算之利息。
原告其餘之訴駁回。
訴訟費用由被告負擔百分之十五，餘由原告負擔。
本判決第一項得假執行。
原告其餘假執行之聲請駁回。
    事實及理由
一、原告起訴主張：被告係原告之舅母，明知無權使用臺北市○
    ○區○○路1 段27號後方空地（下簡稱系爭空地），仍續以
    堆放雜物、設置吊衣架等方式占用系爭空地。嗣於民國97年
    10 月10 日下午3 時許，被告見晾曬衣物遭原告撤下，即前
    往前址欲與原告理論，詎被告因見原告持相機蒐證，竟怒而
    出手抓扯原告，致原告受有右耳後至右頸部紅瘢、頸擦傷、
    前胸壁大範圍紅瘢、右上肢多處紅瘢等傷害，致原告負傷期
    間容貌不雅且疼痛難耐，精神上受有重大痛苦。為此，依據
    民法第184 條第1 項前段、第195 條第1 項之規定，請求被
    告賠償慰撫金等語，並聲明求為判決：(一)被告應給付原告新
    臺幣（下同）60萬元，及自起訴狀繕本送達翌日起至清償日
    止，按週年利率5 ％計算之利息。(二)原告願供擔保，請准宣
    告假執行。
二、被告則以：兩造衝突肇始於原告隨意棄置被告在系爭空地上
    晾曬之衣物，被告固有於前揭時、地拉扯原告，惟並未將原
    告抓傷等語，資為抗辯，並聲明求為判決：原告之訴駁回。
三、查被告於97年10月10日下午3 時許，在系爭空地，見晾曬衣
    物遭原告撤下，而至前址與原告理論時，因見原告持相機蒐
    證，遂出手抓扯原告，經原告以被告涉嫌傷害罪提出告訴，
    案經臺灣士林地方法院檢察署以97年度偵字第15727 號起訴
    ，並經本院刑事簡易庭以98年度士簡字第63號判決被告犯傷
    害罪，處以拘役20日而確定。又原告經被告拉扯後，旋於同
    日前往臺北市立聯合醫院陽明院區就診，經診斷受有右耳後
    至右頸部紅瘢、頸擦傷、前胸壁大範圍紅瘢、右上肢多處紅
    瘢等傷害。再兩造均為高中職畢業，原告曾在餐廳任職，現
    在經營鹽酥雞小吃攤位，每月收入淨利約3 萬5,000 元至4
    萬元間，名下另有土地4 筆，總值16萬6,250 元，而被告現
    則以洗碗清潔工為業，96年度申報應納稅所得總額為20萬8,
    116 元、名下別無登記其他不動產、投資或車輛，且係聾啞
    之重度多重殘障人士等情，為兩造所不爭執，有警詢筆錄、
    診斷證明書、身心障礙手冊（見97年度偵字第15727 號卷〈
    下稱15727 號卷〉第3 頁、第9 頁及第10頁）、財產所得調
    件明細表（見本院卷第16頁以下）、畢業證書等，附卷可稽
    ，且經本院調取臺灣士林地方檢察署15727 號偵查卷宗、本
    院刑事簡易庭98年度士簡字第63號刑事卷宗查核屬實，均堪
    信為真實。
四、茲原告主張依據民法第184 條第1 項前段、第195 條第1 項
    規定之侵權行為法律關係，訴請被告給付損害賠償，被告則
    以前開情詞置辯。經查：
  (一)查本件被告固不否認有於前揭時、地，因曬衣糾紛與原告發
    生爭執等節，惟抗辯：原告如診斷證明書所載之傷勢非其所
    造成云云。然查被告抓扯原告致傷之事實，業據證人即原告
    胞妹陳慕溪於刑案偵查中結證屬實，復有診斷證明書及原告
    受傷照片11張（15727 號卷第10頁、第16頁、第21頁至第23
    頁）等，附在偵查卷內可稽，刑事確定判決亦為同此之認定
    ，堪認原告主張上開被告傷害情狀屬實，被告執此抗辯，要
    非可採。
  (二)按「因故意或過失，不法侵害他人之權利者，負損害賠償責
    任。」；「不法侵害他人之身體、健康、名譽、自由、信用
    、隱私、貞操，或不法侵害其他人格法益而情節重大者，被
    害人雖非財產上之損害，亦得請求賠償相當之金額。」民法
    第184 條第1 項前段及第195 條第1 項前段分別定有明文。
    而非財產上賠償之金額是否相當，應斟酌實際加害情形、影
    響該權利是否重大、兩造身分地位，經濟狀況及其他各種情
    形，以為核定之準據（最高法院47年台上字第1221號判例、
    51年度台上字第223 號判例意旨參照）。原告主張被告抓扯
    致傷之事實，業據認定如上，當認被告確有侵害原告身體之
    事實，而原告因受上開身體傷害必感疼痛，且為體膚外觀受
    傷，將因此面對社交生活之困擾，精神上勢受有痛苦，本院
    審酌兩造僅因曬衣糾紛之細故爭執，被告即出手抓扯原告之
    行為，其侵害情節重大，及原告所受上開傷害之程度，並上
    述兩造不爭執之雙方各自學歷、經歷、社會地位、資力等一
    切情狀，認被告應賠償原告之慰撫金數額，以1 萬元為適當
    ，原告於此範圍內所為請求，為可准許，至逾此部分之請求
    ，則不能認為有據。
  (三)次按民法第213 條第2 項所謂因回復原狀而應給付金錢者，
    如所侵害者為金錢，則應返還金錢，如所侵害者為取得利益
    之物，則於返還原物外更應給付金錢抵償其所得利益，始克
    回復原狀。是我民法明定身體、健康之傷害，應為金錢賠償
    （民法第193 條、第195 條第1 項前段），此即民法第213
    條第1 項所謂法律另有規定，自無適用同條第2 項規定之餘
    地（最高法院56年度台上字第1863號判例意旨參照），即以
    身體被傷害而請求金錢賠償者，固不得依民法第213 條第2
    項請求就該金錢加給利息，惟侵權行為人支付該金錢遲延時
    ，被害人非不得依民法第233 條第1 項規定請求法定利息（
    最高法院70年度台上字第689 號判例意旨參照）。是因侵權
    行為受害應回復原狀義務而得請求給付金錢者，因該等侵權
    行為損害賠償債務為無確定期限者，自得請求時起，如經債
    權人催告而仍不給付，仍應自受催告時起，負遲延責任，則
    依民法第229 條第2 項、第233 條第1 項前段、第203 條規
    定，債權人仍得請求債務人按週年利率5 ％計算給付遲延利
    息。本件原告得請求被告賠償上開數額之金錢以為回復原狀
    ，既經原告起訴請求，即應認為已經催告，而被告迄今仍未
    給付，應自受催告時起負遲延責任，原告在上開得請求賠償
    範圍內，得併請求被告加計法定利息給付。是原告請求自起
    訴狀繕本送達翌日（送達回證見98年度士簡附民字第10號卷
    第9 頁）即98年1 月23日起至清償日止，按週年利率5 ％計
    算之利息，於上開得核許請求賠償之數額範圍內，應認尚無
    不合，惟其利息請求逾此部分，則乏憑據。
五、從而，原告主張依據民法第184 條第1 項前段、第195 條第
    1 項規定之侵權行為損害賠償法律關係，請求被告給付60萬
    元，及自附帶民事訴訟起訴狀繕本送達翌日起至清償日止，
    按年息5 ％計算之利息，依據上開理由，應認於其請求被告
    給付1 萬元，及自98年1 月23日起至清償日止，按年息5 ％
    計算之利息範圍內，為有理由，應予准許，其餘請求則無理
    由，應予駁回。
六、本判決第一項所命被告給付之數額未逾50萬元，依據民事訴
    訟法第389 條第1 項第5 款規定，應依職權宣告假執行。而
    原告其餘之訴既經駁回，所為假執行之聲請亦失所附麗，應
    併予駁回之。至兩造其餘攻擊防禦方法，經本院悉予審酌後
    ，認均於本件之判斷無影響，於茲不贅。
七、據上論結，原告之訴為一部有理由、一部無理由，依民事訴
    訟法第79條、第389 條第1 項第5 款判決如主文。
中    華    民    國    98    年    3     月    27    日
                  民事第一庭  法  官  蕭錫証
以上正本證明與原本無異。
如對本判決上訴，應於判決送達後20日內向本院提出上訴狀。
中    華    民    國    98    年    4     月    3     日
                              書記官  林立原


司法院資訊處製作；財團法人民間司法改革基金會備份。
